【裁判字號】    99,審訴,179
【裁判日期】    990817
【裁判案由】    偽證
【裁判全文】
臺灣士林地方法院刑事判決             99年度審訴字第179號
公  訴  人  臺灣士林地方法院檢察署檢察官
被      告  甲○○
上列被告因偽證案件，經檢察官提起公訴（99年度偵字第1242號
），被告於本院準備程序中就被訴事實為有罪陳述，本院合議庭
裁定由受命法官獨任改依簡式審判程序審理，並判決如下：
    主  文
甲○○犯偽證罪，處有期徒刑柒月。
    事  實
一、甲○○明知乙○○（綽號「文哥」）於民國98年3 月27日晚
    上8 時許、98年3 月28日凌晨2 時30分許、98年4 月6 日晚
    上10時30分許、98年4 月7 日晚上9 時30分許，均在臺北市
    士林區文昌橋下，分別以新臺幣（下同）8 千元、7 千5 百
    元、8 千元、1 萬6 千元之價格，總計4 次，分別販賣第一
    級毒品海洛因半錢（約1.8 公克）、半錢（1.8 公克）、半
    錢（1.8 公克）、1 錢（約3.6 公克）予甲○○施用之事實
    ，且於98年5 月1 日下午3 時10分許至3 時33分許止，在臺
    灣士林地方法院檢察署98年度他字第369 號案件檢察官偵訊
    時，就上揭事實訊問時具結證述屬實。詎甲○○於98年11月
    12日下午2 時10分起，在本院第7 法庭，於本院98年訴字第
    304 號審理中，檢察官及辯護人就上揭事實詰問時，竟基於
    偽證之犯意，於證人結文上具結後，虛偽證稱：因伊之前曾
    積欠乙○○借款，他要求伊先償還借款，始同意跟伊交易毒
    品，後來伊係以公用電話向東哥購毒，最後有一男子過來將
    海洛因交予伊，伊確定該男子不是乙○○派來的等語，就案
    情有關係之重要事項，為虛偽之陳述。
二、案經本院告發由臺灣士林地方法院檢察署檢察官偵查起訴。
    理  由
一、上揭犯罪事實，業據被告甲○○於本院準備程序及審理時供
    承不諱，且被告有施用第一級毒品海洛因之前科，此有臺灣
    高等法院被告前案紀錄表附卷可憑，並有臺灣士林地方法院
    檢察署98年度他字第369 號偵查卷影印本及所附被告甲○○
    於98年5 月1 日檢察官偵查中具結作證之訊問筆錄及證人結
    文各1 份、本院98年訴字第304 號影印卷宗及所附被告甲○
    ○於98年11月12日之審理筆錄及證人詰文、該案判決乙○○
    有罪之判決書影本各1 份在卷可憑。綜上，足認被告自白與
    事實相符，可以採信，本案事證至為明確，被告犯行堪以認
    定，應依法論科。
二、按證人恐因陳述致自己或與其有刑事訴訟法第180 條第1 項
    關係之人受刑事追訴或處罰者，得拒絕證言，刑事訴訟法第
    181 條固定有明文。然此項權利之行使，以證人或與其有上
    述關係之人「恐」受刑事追訴或處罰為前提條件，如證人或
    與其有上述關係之人業已因犯罪而經法院判決有罪或無罪確
    定，不再因陳述而導致或增加自己或與其有上述關係之人受
    刑事追訴或處罰之危險者，自不容其再拒絕證言而犧牲真相
    之發現，或侵害被告對證人之對質詰問權（最高法院98年度
    台上字第5098號判決要旨可供參照。），從而，法院於審理
    詰問證人時，如有上開情況，即不符刑事訴訟法第186 條第
    2 項之情形，自無庸告知證人同法第181 條得拒絕證言之內
    容。經查，本院98年度訴字第304 號審理乙○○違反毒品危
    害防制條例案件，於98年11月12日下午2 時10分起公開審判
    時，被告甲○○以證人身分作證，並就被告有無向乙○○購
    買及受讓海洛因供己施用等事實加以詰問，而上述事實之有
    無，涉及被告有無持有及施用第一級毒品海洛因等犯行，該
    案審判長命被告作證時，固未依上開規定踐行告知被告得拒
    絕證言之程序，僅詢以「與被告（即乙○○）有無親誼、身
    分、公務、業務或其他利害關係」，被告答以「無」後，諭
    知具結義務及偽證處罰而命被告朗讀結文後令具結結文附卷
    ，隨即開始進行交互詰問，有上開審判筆錄影本存卷可參（
    98年度訴字第304 號卷影本第172 頁），然查，被告甲○○
    曾於97年12月間，初犯施用第一級毒品及第二級毒品案件，
    為臺灣板橋地方法院以98年度毒聲字第93號裁定送觀察勒戒
    確定，於98年4 月9 日始入觀察勒戒處所執行，在此執行觀
    察勒戒保安處分前被告上開證述於「98年3 月27日」、「98
    年3 月28日」、「98年4 月6 日」、「98年4 月7 日」向乙
    ○○購買第一級毒品海洛因施用之行為（持有為施用吸收）
    ，依毒品危害防制條例第20條、第23條之規定，尚不得科以
    刑責，仍應為觀察勒戒之保安處分裁定，而依保安處分執行
    法第4 條之1 第2 項前段之規定僅執行上開98年度毒聲字第
    93號裁定之觀察勒戒保安處分即可。又被告因向乙○○購買
    第一級毒品海洛因後，接續至98年7 月10日凌晨0 時許，在
    臺北市○○區○○街38號前其所駕駛之車牌號碼1935-DE 號
    自用小客車上，以將海洛因摻在香菸內點燃吸食之方式，施
    用第一級毒品海洛因之犯罪事實，業為臺灣板橋地方法院98
    年11月12日判決終結，因當事人未上訴而確定，以上均有該
    案裁定、判決及臺灣高等法院被告前案紀錄表各1 份附卷可
    憑，則被告業已因向乙○○購買海洛因施用之犯行經法院判
    決有罪確定，其再以證人身分就該購買毒品之事實作證，並
    不會因其陳述而導致或增加自己受刑事追訴或處罰之危險，
    自不容其再拒絕證言而犧牲真相之發現，或侵害被告對證人
    之對質詰問權，而不符刑事訴訟法第186 條第2 項之情形，
    法院自無庸告知證人同法第181 條得拒絕證言之內容，應甚
    明確。
三、按刑法上之偽證罪，不以結果之發生為要件，一有偽證行為
    ，無論當事人是否因而受有利或不利之判決，均不影響其犯
    罪之成立（最高法院71年度台上字第8127號判例參照）。查
    被告甲○○於案外人乙○○所涉毒品危害防制條例案件之本
    院審理中，就乙○○是否有販賣第一級毒品海洛因之重要關
    係事項，供前具結後為虛偽陳述，亦經本院98年訴字第304
    號乙○○所涉販賣第一級毒品案件中指駁該不實之證述，認
    定乙○○販賣第一級毒品予被告屬實而為有罪之判決，目前
    上訴於臺灣高等法院審理中，尚未確定，此有乙○○之臺灣
    高等法院被告前案紀錄表附卷可憑。核被告所為，係犯刑法
    第168 條之偽證罪。又被告於其所虛偽陳述之案件裁判確定
    前自白犯行，應依刑法第172 條規定減輕其刑。爰審酌被告
    於本院審理中虛偽證述案外人乙○○並未涉犯販賣毒品重罪
    ，惡性非輕，且對審判機關刑事審判權行使之正確性構成嚴
    重危害，並造成司法資源之浪費，惟考量其犯後坦承犯行，
    尚見悔意，並其生活狀況及智識程度等一切情狀，參酌公訴
    人之求刑，量處如主文所示之刑，以示儆懲。
據上論斷，應依刑事訴訟法第273 條之1 第1 項、第299 條第1
項前段，刑法第168 條、第172 條，判決如主文。
本案經檢察官吳昭瑩到庭執行職務。
中    華    民    國    99    年    8     月    17    日
                  刑事第一庭法  官  雷雯華
以上正本證明與原本無異。
如不服本判決應於收受判決後10日內向本院提出上訴書狀，並應
應敘述具體理由。其未敘述上訴理由者，應於上訴期間屆滿後20
日內向本院補提理由書(均須按他造當事人之人數附繕本)「切勿
逕送上級法院」。
                            書記官  陳麗津
中    華    民    國    99    年    8     月    17    日
附錄本案論罪科刑法條全文：
刑法第168條
於執行審判職務之公署審判時或於檢察官偵查時，證人、鑑定人
、通譯於案情有重要關係之事項，供前或供後具結，而為虛偽陳
述者，處7 年以下有期徒刑。

司法院資訊處製作；財團法人民間司法改革基金會備份。
